臺北高等行政法院裁定　　　　　　　　　　　　　　九十二年度訴字第四六一八號
　　原　　　告
　　即被選定人　甲○○
　　原　　　告
　　即被選定人　乙○○
　　原　　　告
　　即被選定人　丙○○
　　共　　　同
　　訴訟代理人　施習盛律師
　　選定人如附件名冊八一五人.
　　被　　　告　內政部
　　代　表　人　余政憲部長）.
　　訴訟代理人　己○○
　　　　　　　　戊○○
　　（追加）
　　被　　　告　臺北縣政府
　　代　表　人　丁○○
右當事人間因都市計畫法事件，原告不服行政院中華民國九十二年八月十九日院臺訴
字第○九二○○八八六五四號訴願決定，提起行政訴訟及追加訴訟。本院裁定如左：
　　主  文
原告之訴及追加之訴均駁回。
訴訟費用由原告負擔。
    理  由
一關於本訴部分：
  (一)按人民因中央或地方機關之違法行政處分，認為損害其權利或法律上之利益，經
    依訴願法提起訴願而不服其決定，始得向高等行政法院提起撤銷訴訟，行政訴訟
    法第四條第一項定有明文，如未具備上述要件，逕行起訴，行政法院應依同法第
    一百零七條第一項第十款後段規定：認原告之訴，起訴不備其他要件，以裁定駁
    回之。又「自然人、法人、非法人之團體或其他受行政處分之相對人及利害關係
    人得提起訴願。」訴願法第十八條定有明文。而所謂利害關係人乃指法律上之利
    害關係而言，不包括事實上之利害關係者在內，最高行政法院（民國（下同）八
    十九年七月一日改制前為行政法院）七十五年度判字第三六二號判例可資參照，
    故對無法律上之利害關係者，不得提起訴願，而與訴願人利害關係相同之人，訴
    願機關允許，固得依訴願法第二十八條規定參加訴願，惟亦應以有合法之訴願人
    提起訴願為要件，合先說明。
  (二)緣「土城頂埔高科技產業園區」開發計畫書，係經行政院經濟建設委員會（下稱
    經建會）委員會審議結果，同意屬重大投資案，並依都市計畫法第二十七條第二
    項及第二十三條規定，由被告內政部逕為變更該都市計畫之主要計畫事宜。行政
    院遂以九十一年七月一日院台經字第○九一○○三三四二○號函復經濟部，依經
    建會委員會議審議結論辦理，並副知被告內政部等。旋被告內政部依據該部都市
    計畫委員會九十一年八月十三日第五四○次會議通過，以九十一年九月十八日台
    內營字第○九一○○八六五九二號函核定「變更土城（頂埔地區）都市計畫（部
    分住宅為產業專用區○○地○道路用地）案」（下稱系爭都市計畫），並交由追
    加之被告台北縣政府以九十一年九月十九日北府城規字第○九一○五五九一五二
    號公告，自九十一年九月二十日起發布實施。查被告內政部核定系爭都市計畫，
    對該都市計畫區域內人民之權益，固有影響，惟本件選定人如附件名冊八一五人
    ，除陳添外，其餘八一四人均非系爭都市計畫區域範圍內之土地所有權人，有本
    院受命法官九十三年一月三十日之勘驗筆錄附九十二年訴字第一二二四號卷可稽
    ，復為兩造所不爭，該八一四位選定人，尚難謂係系爭都市計畫行政處分之相對
    人，且縱如原告所訴，系爭都市計畫之核定，將使其等房地價格下跌，亦僅屬經
    濟上之利害關係，難謂具有法律上之利害關係，而得以利害關係人身分提起訴願
    。至於選定人陳添所有坐落台北縣土城市○○段溪尾小段四九─二、四九─七號
　　土地，雖在系爭都市計畫範圍內，其應有部分約僅五平方公尺，於九十一年十二
　　月十三日申請參加訴願，惟其所申請參加之訴願，既有如上理由不合法應不予受
　　理，依首揭說明，申請參加訴願已失所附麗，又其參加訴願失所附麗後，縱可視
　　為獨立提起訴願，距系爭都市計畫核定公告亦已逾三十日不變期間而不合法，併
    此明。綜上說明，本件選定人未經合法訴願，其餘選定人非系爭都市計畫之利
    害關係人，均欠缺權利保護要件，訴願機關對原告所提訴願，決定不受理，自無
    不合，原告復對之提起行政訴訟，難謂合法，應予駁回。
二關於追加訴訟部分：
　(一)按「訴狀送達後，原告不得將原訴變更或追加他訴，但經被告同意，或行政法院
    認為適當者，不在此限。」「前三項規定，於變更或追加之新訴為撤銷訴訟而未
    經訴願程序者不適用之。」行政訴訟法第一百十一條第一項及第四項定有明文。
  (二)查原告與被告內政部間因都市計畫法事件提起行政訴訟，訴狀繕本經本院以九十
    二年十月二十七日（九二）院百審八股九二訴四六一八字第二四八八三號函送被
    告，並經被告內政部檢卷答辯在案，本院行二次準備程序後，原告於九十三年二
    月二十日追加台北縣政府為被告，訴請撤銷台北縣政府公告發布實施系爭都市計
    畫，其追加訴訟因本訴不合法駁回而失所附麗，且追加部分亦未經訴願程序，故
    追加訴訟，難謂合法，應予駁回。
三又本件事證已臻明確，兩造其餘主張及攻擊防禦方法，與裁定結果不生影響，無逐
  一論述必要，一併說明。
四依行政訴訟法第一百零七條第一項第十款、第一百零四條，民事訴訟法第九十五條
  、第八十五條第一項前段、第七十八條，裁定如主文。
中　　　華　　　民　　　國　　九十三　　年　　　三　　　月　　　三　　　日
                 臺 北 高 等 行 政 法 院   第 四 庭
                                審 判 長 　法  　官　　王立杰
                                         　法  　官　　王碧芳
                                         　法  　官　　黃本仁
右為正本係照原本作成。
如不服本裁定，應於送達後十日內向本院提出抗告狀（須按他造人數附繕本）。
中　　　華　　　民　　　國　　九十三　　年　　　三　　　月　　　四　　　日
     　　　　　　　　　　　　　　　　　　　書 記 官　  姚國華
